【裁判字號】    92,交抗,122
【裁判日期】    921228
【裁判案由】    聲明異議
【裁判全文】
臺灣高等法院臺南分院刑事裁定            九十二年度交抗字第一二二號      Ｇ
      抗  告  人  甲  ○  ○
右列抗告人因違反道路交通管理處罰條例案件，不服臺灣嘉義地方法院中華民國九十
二年五月五日所為裁定（九十二年度交聲字第七九號）提起抗告，本院裁定如左:
      主      文
抗告駁回。
      理      由
一、本件抗告意旨略以：抗告人於民國九十一年十二月一日下午六時許騎乘機車行經
    嘉義市○○路中油鐵道旁，當時視線不良，且轉彎車速慢只有二十公里，擦撞被
    害人王美櫻時，因內心害怕，不知所措，但確實等到救護車將被害人載往醫院後
    ，因蔡老師欲追打伊始離開，否則當時路上沒人先前即可逃逸，待抗告人返家請
    求家人協同處理時，一進家門，警察即至家中將抗告人帶往派出所，到派出所時
    ，警員蔡明晃始告知伊所撞到者是其母親，而警察作筆錄時均未提及肇事逃逸之
    事，抗告人亦未借閱筆錄，於調解時，被害人最後要求二十六萬元，抗告人因經
    濟困難無法達成協議，嗣始由派出所補發一張肇事逃逸罰單，伊被迫簽名領回，
    實無肇事逃逸，爰依法提起抗告，請求廢棄原裁定云云。
二、按汽車駕駛人，駕駛汽車肇事致人受傷或死亡，應即採取救護或其他必要措施，
    並向警察機關報告，不得駛離；違者吊扣其駕照三個月至六個月；逃逸者吊銷駕
    駛執照。道路交通管理處罰條例第六十二條第一項定有明文。
三、經查抗告人確於九十一年十二月一日晚上六時十分許，酒後騎乘車牌號碼ＢＷＧ
    —二八七號重型機車，在嘉義市○○路撞及徒步牽行腳踏車之蔡王美櫻，並致蔡
    王美櫻因此受有頭部外傷、第十二胸椎壓迫性骨折之傷害，此為抗告人所自認，
    核與被害人指陳情節相符，並有診斷證明書一紙在卷可稽，而抗告人於駕駛動力
    交通工具肇事致人受傷後，並未主動協助將蔡王美櫻送醫並報警處理，而於路人
    協助蔡王美櫻送醫後，隨即騎乘上開機車逃離現場，於同日晚上七時二十分許，
    為警循線於其住處查獲，亦據抗告人於警局初詢中自承「因為有喝酒所以我先回
    家，不知王美櫻傷勢及送那家醫院，不知何人報案」等情無訛，雖被害人之配偶
    蔡華於警訊時稱「我因太太友人打電話通知才趕到現場；到現場曾與肇事者對話
    約五分鐘後，抗告人才騎車逃離現場。」，惟蔡華當時不知抗告人之身分，並表
    示抗告人對伊口出惡言，對話約五分鐘後即騎車逃離現場，伊曾開車去追，惟隨
    即失去蹤影，伊乃回到現場照顧太太，並等待救護車前來等語，顯見抗告人乃因
    酒後騎車肇事，未表明身分及等待救護車到達即逃逸無蹤，所辯車禍發生後確實
    等到救護車將被害人載往醫院後始返家請求家人幫忙處理，並未逃逸云云，核與
    其事後係由警察至其家中將之帶往派出所之情相異，顯為卸責之詞，其有騎車肇
    事致人死傷而逃逸之事實，堪以認定。
四、又抗告人前揭違反道路交通管理處罰條例之行為乃一行政罰，一有違反義務行為
    即應處罰，其肇事後未盡救護措施及向警察機關報告義務，雖有暫時停留現場，
    惟未待警察到場或救護車前來，即在未表明身分及原由之情況下離去，要屬逃逸
    行為，原處分機關即交通部公路總局嘉義區監理所據此引用前開道路交通管理處
    罰條例第六十二條第一項、第六十七條第一項之規定，吊銷抗告人駕照，並諭知
    抗告人終身不得考領駕照，於法即無不合，原審因而駁回抗告人之聲明異議，亦
    無不合，抗告人仍執其未逃逸之前詞，指摘原裁定不當，非有理由，應予駁回其
    抗告。
五、據上論結，應依道路交通案件處理辦法第二十六條，刑事訴訟法第四百十二條，
    裁定如主文。
中    華    民    國      九十二      年      十二      月      廿八    日
                                  臺灣高等法院臺南分院刑事第二庭
                                      審判長法官  黃    崑    宗
                                            法官  林    勝    木
                                            法官  葉    居    正
右正本證明與原本無異。
不得再抗告。
                                      法院書記官  陳    嘉    琍
中    華    民    國      九十二      年      十二      月      五      日


司法院資訊處製作；財團法人民間司法改革基金會備份。
